【裁判字號】    97,訴,598
【裁判日期】    971121
【裁判案由】    偽造文書等
【裁判全文】
臺灣新竹地方法院刑事判決              97年度訴字第598 號
公  訴  人  臺灣新竹地方法院檢察署檢察官
被      告  甲○○
上列被告因偽造文書等案件，經檢察官提起公訴（97年度調偵字
第122 號），本院依簡式審判程序判決如下：
    主  文
甲○○犯業務侵占罪，處有期徒刑柒月。又犯行使偽造私文書罪
，處有期徒刑月；不動產租賃斡旋契約書上偽造之「鐘承弘」
署名壹枚，沒收之。主刑部分應執行有期徒刑捌月，緩刑貳年。
    事實及理由
壹、構成犯罪事實：
    甲○○自民國96年10月間，受僱於址設新竹縣竹北市○○里
    縣○○路33號之新宜家管理不動產有限公司（以下簡稱新宜
    家公司），擔任該公司之業務員，平日負責收取仲介款、訂
    金及斡旋金等款項，為從事業務之人。竟出於為自己不法所
    有的犯罪意思，於96年10月間受丙○○委託代為租屋後，明
    知位於新竹市○○○路45之7 號房屋管理人丁○○已因故取
    消出租房屋之計畫，仍向丙○○詐稱：可以代為仲介承租上
    開房屋等語，致丙○○陷於錯誤，而於96年10月9 日，在新
    竹縣新豐鄉明星技術學院附近，交付新臺幣（下同）2 萬元
    斡旋金予甲○○，並在編號51號之不動產租賃斡旋契約書上
    立書人（即承租方）欄位簽名，甲○○旋即以變易持有為所
    有之意思，將所收取之前開斡旋金侵占入己，用以支應其對
    外積欠之信用卡債務。甲○○又出於行使偽造私文書的犯罪
    意思，利用不知情之真實姓名年籍不詳成年男子在前開不動
    產租賃斡旋契約書上簽收人欄偽造「鐘承弘」之署名1 枚後
    ，於96年10月9 日，將上開不動產租賃斡旋契約書交付新宜
    家公司主管乙○○而行使之，足以生損害於鐘承弘及新宜家
    公司。嗣因丙○○向新宜家公司詢問委託事項之處理情形，
    經新宜家公司查覺有異提出告訴後，始知上情。
貳、程序方面：
    本件被告甲○○所犯業務侵占、詐欺取財、行使偽造私文書
    等罪，均非死刑、無期徒刑、最輕本刑為3 年以上有期徒刑
    之罪，或高等法院管轄第一審之案件，被告於本院準備程序
    進行中，就被訴事實為有罪之陳述，經本院合議庭認合於刑
    事訴訟法第273 條之1 第1 項之規定，裁定進行簡式審判程
    序，此合先敘明。
、認定犯罪事實所根據的證據及理由：
一、被告甲○○於檢察官偵查中之供述，及本院準備程序、簡式
    審判程序訊問時之自白。
二、新宜家公司之告訴代理人乙○○於檢察事務官詢問時之指訴
    。
三、證人即被害人丙○○於偵查中之證述。
四、證人丁○○於檢察事務官詢問時之證述。
五、人事資料卡影本、不動產租賃斡旋契約書影本、協議書影本
    、租賃契約書影本各1 份在卷可查。
肆、論罪科刑的理由：
一、論罪：
（一）被告甲○○所為，係犯刑法第339 條第1 項之詐欺取財罪
      、同法第336 條第2 項之業務侵占罪及同法第216 條、第
      210 條之行使偽造私文書罪。被告前開偽造署押之行為屬
      偽造私文書之部分行為，而其偽造私文書後復持以行使，
      偽造之低度行為復為行使之高度行為所吸收，均不另論罪
      。
（二）間接正犯：被告利用不知情之真實姓名年籍不詳成年男子
      偽造不動產租賃斡旋契約書之行為，為間接正犯。
（三）想像競合犯：被告基於1 個犯罪決意，以一行為詐欺取財
      及業務侵占之犯行，係一行為同時觸犯數罪名，為想像競
      合犯，應依刑法第55條前段之規定，從一重之業務侵占罪
      論處。
（四）數罪併罰：被告所犯前開業務侵占、行使偽造私文書等罪
      ，犯意各別，行為互殊，罪名亦不相同，應予以分別論罪
      ，合併處罰之。
二、科刑：
（一）主刑：審酌被告利用職務之便侵占他人之款項之犯罪動機
      、手段、所生之危害、所侵占之數額，及其正值年青，竟
      未思以正當途徑獲取財物，而為圖一己私利，利用職務之
      便詐取被害人之財物，致危害被害人財產安全及社會治安
      ，及被告行使偽造私文書所生之危害，以及犯罪後坦承犯
      行、態度尚佳等一切情狀，各量處如主文所示之刑，並定
      其應執行刑，以示懲儆。
（二）緩刑：被告甲○○前未曾因故意犯罪受有期徒刑以上刑之
      宣告，有臺灣高等法院被告前案紀錄表及刑案資料查註紀
      錄表各1 份在卷可查，被告因一時失慎致觸犯刑章，犯後
      已深知悔悟，事後亦與告訴人達成民事和解，並當庭賠償
      6 萬元予告訴人（新宜家公司於本案偵查中，已將2 萬元
      斡旋金退還予被害人丙○○），告訴人亦表示願意給予被
      告一個自新的機會，此有本院簡式審判筆錄1 份在卷可查
      ，歷經此次偵審程序及科刑判決之教訓後，當已知所警惕
      而不會再犯，故本院認為前開對被告所宣告之刑，以暫不
      執行為適當，爰併予宣告緩刑2 年，以勵來茲而啟自新。
（三）從刑（沒收）：不動產租賃斡旋契約書上偽造之「鐘承弘
      」署名1 枚，不問屬於犯人與否，應依刑法第219 條之規
      定宣告沒收之。
伍、適用法律依據：
一、程序法方面：刑事訴訟法第273 條之1 第1 項、第299 條第
    1 項前段。
二、實體法方面：刑法第339 條第1 項、第336 條第2 項、第21
    6 條、第210 條、第55條前段、第51條第5 款、第74條第1
    項第1 款、第219 條，刑法施行法第1 條之1 第1 項、第2
    項前段，判決如主文。
本案經檢察官陳玉華到庭執行職務。
中    華    民    國    97    年    11    月    21    日
                  刑事第四庭法  官  馮俊郎
以上正本證明與原本無異。
如不服本判決，應於判決送達後10日內向本院提出上訴書狀。上
訴書狀應敘述具體理由，未敘述上訴理由者，應於上訴期間屆滿
後20日內補提理由書狀於本院（均須按他造當事人之人數附繕本
）「切勿逕送上級法院」。
中    華    民    國    97    年    11    月    24    日
                            書記官  鄧雪怡
附錄本案論罪科刑實體法條全文：
＊刑法第336 條第2 項：
對於業務上所持有之物，犯前條第1 項之罪者，處6 月以上5 年
以下有期徒刑，得併科3 千元以下罰金。（罰金之貨幣單位改為
新臺幣，並提高為30倍）
【刑法第335 條第1 項：意圖為自己或第三人不法之所有，而侵
占自己持有他人之物者，處5 年以下有期徒刑、拘役或科或併科
1 千元以下罰金。】
＊刑法第339 條第1 項：
意圖為自己或第三人不法之所有，以詐術使人將本人或第三人之
物交付者，處5 年以下有期徒刑、拘役或科或併科1,000 元以下
罰金。（罰金之貨幣單位改為新臺幣，並提高為30倍）
＊刑法第216 條：
行使第210 條至第215 條之文書者，依偽造、變造文書或登載不
實事項或使登載不實事項之規定處斷。
＊刑法第210 條：
偽造、變造私文書，足以生損害於公眾或他人者，處5 年以下有
期徒刑。


司法院資訊處製作；財團法人民間司法改革基金會備份。
